【裁判字號】    96,交聲,1885
【裁判日期】    970325
【裁判案由】    違反道路交通管理處罰條例聲明異議
【裁判全文】
臺灣臺北地方法院交通事件裁定        96年度交聲字第1885號
原處分機關  臺北市交通事件裁決所
聲明異議人
即受處分人  甲○○
上列異議人即受處分人因違反道路交通管理處罰條例案件，不服
臺北市交通事件裁決所中華民國95年12月12日所為之處分（原處
分案號：北市裁二字第裁22-CU0000000號、第裁22-CU0000000號
），聲明異議，本院裁定如下：
    主  文
原處分均撤銷。
甲○○汽車駕駛人，行經有燈光號誌管制之交岔路口闖紅燈，處
罰鍰新臺幣貳仟柒佰元，並記違規點數參點。
甲○○汽車駕駛人，駕駛汽車有違反道路交通管理處罰條例之行
為，經交通勤務警察制止時，拒絕停車接受稽查而逃逸，處罰鍰
新臺幣參仟元，並記違規點數壹點。
    理  由
一、原處分意旨略以：異議人即受處分人甲○○所有之車牌號碼
    0303-QC號自用小客車於民國96年2月4日16時50分，沿台北
    縣新店市○○路由台北往新店方向行駛，行經環河路與中山
    路口設有燈光號誌管制之交岔路口時闖紅燈，經在該處執行
    交通勤務警員發現攔停，駕駛人拒絕停車接受稽查而逃逸，
    經台北縣政府警察局交通隊警員填製北縣警交字第CU000000
    0號、第CU0000000號舉發違反道路交通管理事件通知單（以
    下簡稱「舉發通知單」）逕行舉發，因異議人未於應到案日
    期即96年3月15日前繳納罰鍰結案或向處罰機關到案陳述意
    見並聽候裁決，原處分機關乃於96年11月28日依道路交通管
    理處罰條例第53條第1項、第60條第1項規定，逕行裁處受處
    分人罰鍰新臺幣（下同）2,700元、3,000元。
二、異議意旨略以：上開2件違規事項係屬同日同時發生，依推
    算當下，中安大橋尚未完工，本人每日出入都走中安便橋，
    右轉至中山路口迴轉環河快速道路往台北方向行駛，從未改
    變路徑，故無須穿越中山路口，更不會走向溪園路去。中安
    大橋未通車時，經中安辯橋往台北行駛之車輛，都須在中山
    路口迴轉環河快速道路，而迴轉通道是另行劃分出來，並有
    一塊不須遵循號誌的標示牌高掛路口，伊從未有拒檢違警行
    為，請求撤銷原處分云云。
三、按「汽車駕駛人，行經有燈光號誌管制之交岔路口闖紅燈者
    ，處新臺幣1千8百元以上5千4百元以下罰鍰」，並應記違規
    點數3點，為道路交通管理處罰條例第53條第1項、第63條第
    1 項第3款所明文規定；又按「汽車駕駛人，駕駛汽車有違
    反本條例之行為，經交通勤務警察或依法令執行交通稽查任
    務人員制止時，不聽制止或拒絕停車接受稽查而逃逸者，除
    按各該條規定處罰外，處新臺幣3千元以上6千元以下罰鍰」
    ，並記違規點數一點，亦為同條例第60條第1項、第63條第1
    項第1款所明文規定。再按行為人有違反道路交通管理處罰
    條例之情形者，應填製舉發違反道路交通管理事件通知單，
    當場舉發者，應將該通知單填記後交付該行為人簽名或蓋章
    收受之，拒絕簽章者，並記明其事由，視為已收受，此於違
    反道路交通管理事件統一裁罰基準及處理細則第11條第1項
    第1款規定甚明。次查，違反道路交通管理事件行為人，未
    依規定自動繳納罰鍰，或未依規定到案聽候裁決，處罰機關
    應於二個月內依違反道路交通管理事件統一裁罰基準及處理
    細則第44條第1項暨違反道路交通管理事件統一裁罰基準表
    之規定，逕行裁決之。
四、經查：
  (一)按「送達，除法規另有規定外，由行政機關依職權為之」、
    「送達由行政機關自行或交由郵政機關送達。……由郵政機
    關送達者，以一般郵遞方式為之。但文書內容對人民權利義
    務有重大影響者，應為掛號。文書由行政機關自行送達者，
    以承辦人員或辦理送達事務人員為送達人；其交郵政機關送
    達者，以郵務人員為送達人」、「送達，不能依前二條規定
    為之者，得將文書寄存送達地之地方自治或警察機關，並作
    送達通知書兩份，一份黏貼於應受送達人住居所、事務所、
    營業所或其就業處所門首，另一份交由鄰居轉交或置於該送
    達處所信箱或其他適當位置，以為送達。前項情形，由郵政
    機關為送達者，得將文書寄存於送達地之郵政機關。寄存機
    關自收受寄存文書之日起，應保存三個月」，分別為行政程
    序法第67條、第68條第1、3、4項、第74條所明文規定。又
    按「汽車駕駛人或汽車修護技工之姓名、出生年、月、日、
    住址有變更者，應填具異動登記書，檢同身分證或戶口名簿
    ，向公路監理機關申請」，為道路交通安全規則第75條第1
    款所明文規定。
  (二)異議人於本院97年1月11日調查時，雖辯稱伊沒有收到罰單
    （即舉發通知單），伊是在驗車時才知道被舉發本件交通違
    規云云。惟查：
    1.前揭2件舉發通知單曾於96年2月13日郵寄至異議人向監理
      機關登記之住址「臺北市○○區○○街38號」，但遭退件
      ，後又於同年7月16日由郵務人員以雙掛號送達至異議人
      之住址「臺北市○○區○○街38號」，因未會晤異議人本
      人，亦無同居人、受僱人或應送達處所之接收郵件人員，
      而寄存於台北第七支局青田郵局，並作送達通知書2份，1
      份粘貼於應受送達人門首，另1份置於受送達處所信箱適
      當位置，而為寄存送達，此有交寄大宗掛號函件存根2張
      及台北縣政府警察局送達證書2張（均影本）在卷可稽（
      見本院卷第43至46頁）。
    2.又前揭自用小客車於95年6月9日由他人過戶與異議人，登
      記住址為臺北市○○區○○街38號，截至97年1月21日止
      尚無辦理地址變更登記一節，業經臺北市監理處於97年1
      月22日以北市監三字第09760242400號函覆本院在卷（見
      本院卷第32頁），異議人之住址有變更之情形，而其並未
      向公路監理機關申請變更登記，舉發單位依異議人向監理
      機關辦理車籍之登記住址為送達，因未會晤異議人本人，
      而依前揭行政程序法之規定為寄存送達，前揭2張舉發通
      知單自屬已合法送達於異議人無誤。
  (三)異議人所有之前揭車牌號碼0303-QC號自用小客車於上揭時
    、地闖紅燈之違規情事，業據證人即舉發警員溫鈺泉於本院
    97年1月25日調查時證述明確（其略稱：伊於96年2月4日下
    午執行特種勤務，就是有國家級元首或行政院長的車隊要經
    過該條道路，沿路就會排有警察執行勤務管制燈號及車流，
    伊在環河路與中山路交叉口管制車流，有另外一位同事在控
    制燈號。伊記得那時環河路雙向已經是紅燈了，由湯泉社區
    出來的中山路是綠燈，當時伊是站在路中間，如果有環河路
    的車子要直接左轉溪園路的話，伊站的位置可以看得很清楚
    ，如果有環河路上的汽車在紅燈狀況要左轉，伊會以哨音及
    指揮棒攔阻，如果駕駛人不聽而要衝過去的話，伊就會記下
    車號及車型。伊那天逕行舉發的車子有3、5部。【問：你有
    無印象一台是0306-QC自小客車？】如果伊有逕行舉發的話
    應該是有，因為伊站在路中間，車子從伊前方經過伊應該看
    得很清楚。【問：你如何記下車號及車型？】我們隨身會帶
    一本記事簿，96年2月所寫的那本記事簿應該是已經寫完後
    丟棄了。【問：你說你有記下車型，有無記下車的顏色？】
    應該都會有，但需要看伊的筆記本上面有沒有寫。卷附CU00
    00000、CU0000000號舉發通知單都是伊舉發的，當時的舉發
    通知單是由我們寫白色的逕行舉發單給裁決所，由裁決所開
    立舉發通知單給違規人。現在已經改為由取締員警逕行舉發
    寄給違規人……因為車子當時是很快速的通過，無法拍照存
    證。當時違規的自小客車由環河路左轉溪園路，是由台北往
    新店方向。執勤當天伊有戴眼鏡，矯正後0.7、0.8上下，但
    是車子離伊不遠，從伊旁邊開過去，不會有看不清楚的情形
    。……【問：有無誤認的可能？】如果我們對車號有存疑的
    話就不會開逕行舉發單，通常我們都是將我們所記載的資料
    回去透過電腦查詢，如果車號、車型相符的話，我們才會開
    單等語）。而按證人溫鈺泉係處分機關認定受處分人有前開
    違規行為之原證人，其到庭在本院法官面前以言詞供述本件
    訴訟上之待證事實（即異議人所有之前揭自用小客車於上揭
    時、地闖紅燈，及拒絕停車接受稽查而逃逸之2件違規事實
    ），本院審酌證人溫鈺泉係執行公務之公務員，其與異議人
    並無仇恨，且係在近距離發現上揭自用小客車闖紅燈違規，
    並進而記下車牌號碼，其自無誤認之情形，且於本件卷存證
    據資料內並無任何積極證據足以證明證人溫鈺泉上開供述係
    屬虛偽，亦無有足以令人顯信其供述為不可採之品性證據或
    前科證據存在，本院自不得僅以證人溫鈺泉為本件開單告發
    受處分人之員警而全盤抹煞其在訴訟上所具有之原證人資格
    。
  (四)又本件舉發案件雖無採證照片可供佐證，惟按交通警員製單
    舉發違反道路交通管理處罰條例所列之違規事實，本質上為
    行政處分，係公務員基於職務上權力，依法就特定之具體事
    件所為具公法上效果之單方行政行為，基於公務員為公法上
    行為具有公信力之原則，該行政處分當可被推定為有效，其
    據以依法處分之事實亦應認定為正確無誤。另依道路交通管
    理處罰條例科處行政罰事件，依據公法爭議之舉證責任分配
    法則，固應先由行政機關就其業已履踐相關正當法程序，以
    及人民應受處罰之客觀違反法令行為，負證明之責，受處罰
    人就行政機關已為相當證明之前事項，若主張欠缺主觀歸責
    條件或為其他抗辯，亦須就其所辯提出反證。惟行政機關對
    於前開應為舉證事項，非不得以執行查察取締勤務人員，依
    據調查人證之程序，使就親歷事實提供不可替代之證明方法
    ，尤於當場舉發交通違規事件，鑑於交通違規事實往往驟然
    而現、稍縱即逝，若硬性要求舉發員警不分違規情節，一律
    必須預留證據，俾便事後提出供法院審酌，除有現實技術可
    行性之困難外，勢將大幅提高交通管理之行政成本，並嚴重
    削弱道路交通管理之行政效能，此絕非立法者制定道路交通
    管理法規之本意。受處罰人就證人所述見聞經過之真實性倘
    有質疑，除依法定交互詢問程序加以檢驗外，不得僅因證人
    之個人身分、地位或憑已意指為必須代以其他特定之證據方
    法，在證人業已具結願依偽證罰責據保證言可信之場尤屬當
    然（臺灣高等院94年度交抗字第344號、93年度交抗字第873
    號裁定參照）。從而，本件異議人未就執勤員警之舉發有誤
    提出相關證據以供調查，本院復查無證據足資證明證人有捏
    造事實違法取締之情事，則執勤警員本其維護交通秩序、公
    眾安全職責所為之舉發，自應受到合法、正確之推定。
  (五)再異議人於本院調查時雖稱：伊在台北工作，住在安祥路，
    假日伊多半不出門，如果出門的話也不會開那輛車。伊從台
    北回新店住處的動線是會走環河路直接從中安便橋往安坑，
    並不會切過溪園路，而且在本件之前伊還不曉得湯泉社區旁
    邊還有一條溪園路，伊從來沒去過碧潭新店那個方向云云。
    然依證人之證述，警員既是在舉發地點執行交通勤務，違規
    之自小客車係從其身旁經過，其記下車號、車型後，待回警
    局查詢車籍資料，確認車號與車型相符後再填製舉發通知單
    ，當無誤認之虞，而異議人居住於台北縣新店市，於申訴書
    （見本院卷第4頁）亦曾提及在中安大橋未通車前，伊本人
    每日出入都走中安便橋，右轉至中山路口迴轉環河快速道路
    往台北方向行駛，足見其並非從未經過舉發地點，而其前後
    所辯並不一致，且未提出足以證明其未於舉發時、地駕駛前
    開自用小客車之證明，自無法採信其所言，難認其異議有理
    由。
  (六)綜上所述，異議人之前揭交通違規行為已明確，原處分機關
    依道路交通管理處罰條例第53條、第60條第1項、違反道路
    交通管理事件統一裁罰基準及處理細則第44條第1項及違反
    道路交通管理事件統一裁罰基準表規定，分別裁處罰鍰各
    2,700元、3,000元，固非無見，惟依前揭道路交通管理處罰
    條例第63條第1項第3款、第1款之規定，異議人行經有燈光
    號誌管制之交岔路口闖紅燈，駕駛汽車有違反本條例之行為
    ，經交通勤務警察制止時，不聽制止或拒絕停車接受稽查而
    逃逸，尚應分別記違規點數3點、1點，原處分機關於裁決時
    既疏漏此等規定，即有違誤，應由本院將原處分均撤銷，並
    裁決如主文第二項、第三項所示，以符規定。
五、據上論斷，應依道路交通案件處理辦法第19條，裁定如主文
    。
中    華    民    國    97    年    3    月     25    日
                    交通法庭法  官  林春鈴
以上正本證明與原本無異
如不服本裁定應於送達後5日內向本院提出抗告狀
                                書記官  黃鈴容
中    華    民    國    97    年    3     月    25    日


司法院資訊處製作；財團法人民間司法改革基金會備份。
